【裁判字號】    96,重訴,310
【裁判日期】    970827
【裁判案由】    損害賠償
【裁判全文】
臺灣士林地方法院民事判決             96年度重訴字第310號
原      告  甲○○原名張興中.
                      0號2樓.
被      告  乙○○
訴訟代理人  李聖隆律師
上列當事人間損害賠償事件，經本院刑事庭裁定移送審理（96年
度交重附民字第10號），本院於民國97年8 月6 日言詞辯論終結
，判決如下：
    主  文
被告應給付原告新臺幣佰拾萬肆仟貳佰柒拾肆元，及自民國
九十六年六月十二日起至清償日止，按週年利率百分之五計算之
利息。
原告其餘之訴駁回。
訴訟費用由被告負擔二分之一，餘由原告負擔。
本判決原告勝訴部分於原告以新臺幣壹佰壹拾萬元為被告供擔保
後，得假執行；但被告如以新臺幣佰拾萬肆仟貳佰柒拾肆元
為原告供擔保，或將上開金額提存後，得免為假執行。
原告其餘假執行之聲請駁回。
    事實及理由
一、原告起訴主張：被告於民國95年2 月8 日15時42分許，騎乘
    車號為611-FAG 號大型重機車（下稱A 車），沿臺北市內湖
    區○○○○街219 巷由北往南下坡行駛，原應注意車前狀況
    ，並減速慢行，以隨時採取必要之安全措施，而依當時情形
    並無不能注意之情事，竟疏未注意而為閃避對向來車即貿然
    緊急剎車，造成失控致車頭左偏，適伊騎乘車號為 APF-389
    號之重型機車（下稱B 車）自對向車道由南往北行經該處，
    因見狀閃避不及，乃與被告所騎乘之A 車發生擦撞，致伊人
    車倒地，而受有腰椎挫傷合併左側坐骨神經病變之傷害（下
    稱系爭事故）。伊自得爰依侵權行為之法律關係，向被告請
    求賠償醫療費用新臺幣（下同）42,900元、減少勞動能力損
    失3,939,840 元、慰撫金120 萬元、交通費用180 萬元、其
    他復健醫療費用36萬元，共計7,342,740 元等語。並聲明：
    (一)被告應給付原告7,342,740 元，及自起訴狀繕本送達翌日
    起至清償日止，按週年利率5%計算之利息。(二)願供擔保請准
    予宣告假執行。
二、被告則抗辯略以：原告於系爭事故發生前，已因其他車禍及
    毆鬥等原因，全身傷痕累累，故原告應就其所受傷害確與伊
    之過失間有因果關係負舉證責任等語。並聲明：(一)原告之訴
    駁回。(二)如受不利判決，願供擔保請准予宣告免為假執行。
三、被告於95年2 月8 日15時42分許，騎乘A 車，沿臺北市內湖
    區○○○○街219 巷由北往南下坡行駛，因疏於注意而為閃
    避對向來車竟緊急剎車，造成失控致車頭左偏，而與騎乘 B
    車自對向車道由南往北行經該處之原告，發生碰撞等情，業
    經被告於本院96年度交易字第251 號刑事案件審理中坦承不
    諱，有道路交通事故初步分析研判表、道路交通事故現場圖
    、道路交通事故補充資料表、交通事故談話紀錄表、道路交
    通事故調查報告表(一)(二)、道路交通事故肇事人自首情形紀錄
    表及肇事現場照片等在卷可稽（見臺灣士林地方法院檢察署
    95年度偵字第2621號偵查卷宗，第39頁至第53頁），並為兩
    造所不爭執，復經本院調取上開刑事卷宗查核屬實，自應堪
    信為真實。是本件爭點闕為：(一)系爭事故之發生，被告是否
    有過失？(二)如被告有過失，原告得請求被告賠償之醫療費用
    、減少勞動能力損失、慰撫金、交通費用、其他復健醫療費
    用金額為何？茲論述如下：
  (一)系爭事故之發生，被告是否有過失？
    1.經查，原告因騎乘B 車與被告所騎乘之A 車發生擦撞而受
      有傷害，有其所提出之國防醫學院三軍總醫院附設民眾診
      療服務處診斷證明書附卷可參；而本件經送臺北市車輛行
      車事故鑑定委員會鑑定之結果，認定被告煞車失控為系爭
      事故肇事主因，原告並無肇事因素，此有卷附之臺北市車
      輛行車事故鑑定委員會96年1 月17日北鑑審字第09530493
      500 號函鑑定意見書在卷可稽，足徵被告對於系爭事故之
      發生，顯有過失。是以，被告過失行為既堪認定，且原告
      於系爭事故中受有傷害，被告過失與原告之損害間自有相
      當因果關係，自應負侵權行為之損害賠償責任。
    2.至被告辯稱原告於十幾年前因車禍造成蜘蛛網膜出血、頭
      骨裂開等傷，因該蜘蛛網膜出血與導致血管痙攣原因有關
      ，有血管痙攣現象時則多以肢體運動喪失表現，而認定原
      告目前下肢無力情形應與先前車禍後遺症有關，而與系爭
      事故並無因果關係云云。惟查，證人即原診治原告之丙○
      ○○○到庭證稱：依照神經外科一般經驗，原告十幾年前
      的車禍所導致的腦傷與其在95年2 月8 日車禍之後發生的
      左下肢無力應無關連，其左下肢無力應該是95年2 月8 日
      車禍所造成，因為原告到院時左下肢有腫脹及挫傷等語。
      由此足見，被告所為抗辯，並不足採，原告所受傷害與被
      告之過失具有相當因果關係，堪以認定。
  (二)如被告有過失，原告得請求賠償之醫療費用、減少勞動能力
    損失、慰撫金、交通費用、其他復健醫療費用金額為何？
    1.按因故意、過失不法侵害他人之權利者，負損害賠償責任
      。汽車、機車或其他非依軌道行駛之動力車輛，在使用中
      加損害於他人者，駕駛人應賠償因此所生之損害。不法侵
      害他人之身體或健康者，對於被害人因此喪失或減少勞動
      能力或增加生活上之需要時，應負損害賠償責任。不法侵
      害他人之身體、健康、名譽、自由、信用、隱私、貞操，
      或不法侵害其他人格法益而情節重大者，被害人雖非財產
      上之損害，亦得請求賠償相當之金額。民法第184 條第 1
      項前段、第191 條之2 、第193 條第1 項、第195 條第 1
      項前段分別定有明文。查本件被告因駕駛車輛過失致原告
      受傷之事實，既經認定，已如上述，則原告依侵權行為法
      律關係，請求被告負損害賠償之責，於法有據。爰就兩造
      爭執之項目、金額，審酌如下：
      醫療費用42,900元部分：
        原告主張因被告上開侵權行為，因此支出急診住院期間
        之醫療費用共計42,900元，並據其提出收據11紙為證，
        則原告此部分之請求應堪信為真實，自應准許。
      減少勞動能力3,939,840元部分：
        原告主張其於系爭事故發生前，原從事環境污染防制工
        程、室內設計裝修，每月約有薪資所得10至20萬元，惟
        因系爭事故後，左下肢麻木無力，無法繼續從事上述工
        作，原告現年46歲，離退休年齡尚有19年，則依上開規
        定，如以每月基本工資17,280元計算，被告自應賠償其
        喪失勞動力之損失3,939,840 元等情，惟為被告所否認
        。查原告受傷後左側下肢無力，屬輕度障礙等級，有國
        防醫學院三軍總醫院附設民眾診療服務處診斷證明書及
        中華民國身心障礙手冊在卷可參（見本院96年度交重附
        民字第10 號 卷宗，第38、39頁），並據國防醫學院三
        軍總醫院函覆：原告目前左側下肢無力（肌力為第三級
        ），靠柺杖行走，不適合粗重工作，行走有困難（見本
        院卷第29頁）；亦據證人丙○○○○於97年5 月23日到
        院指稱：原告到院時左下肢有腫脹及挫傷，當時就無力
        ，肌力分為五級，正常人是五級，三級是只能對抗地心
        引力，就是稍微可以抬起來，但是沒有力量等情（見本
        院卷第246 頁），參酌原告於90~93 年度所得分別為68
        6,809 元、600,000 元、600,000 元、600,800 元（見
        本院卷第227~233 頁），故認原告請求其受傷減少勞動
        能力之損害以行政院勞工委員會公布之基本工資每月17
        ,280 元 計算，應屬允當。經查，依97年4 月25日修正
        、97年5 月14日公布之勞動基準法第54條所定，強制退
        休年齡為65歲，原告係49年9 月5 日出生，其年滿65歲
        之日應為114 年9 月5 日，是原告自得請求自系爭事故
        發生時即95年2 月8 日起至114 年9 月5 日止減少勞動
        能力之損害賠償。則本件原告因勞動能力減少所受損害
        應為：
      (甲)自95年2 月8 日（系爭事故發生日）起至96年6 月11日
        （起訴狀繕本送達被告日）：
        此部分為16又3/30月，金額為278,208 元[ 計算式：17
        280 × (16+3/30) =278208] ，無預扣中間利息問題。
      (乙)自96年6 月12日起至原告年滿65歲即114 年9 月5 日止
        ：
        此部分合計218 又24/30月，以月別單利12分之5% 複式
        霍夫曼計算法（扣除包括第1 期在內之中間利息）計算
        ，金額應為2,683,166 元｛計算式：[17280×154.0000
        000（此為應受扶養218 月之霍夫曼係數）+17280×0.8
        ×（155.00000000-000.0000000）]=0000000（ 小數點
        以下四捨五入）｝。
        以上合計2,961,374元。
      慰撫金120 萬元部分：
        經查，原告因系爭事故對於其身體、精神傷害甚鉅，且
        因其部分身體機能及行動不便，亦造成家人負擔，影響
        其家庭幸福及自信心，精神上受有相當之痛苦。而原告
        為碩士畢業，現年46歲，原從事環境污染防制工程、室
        內設計裝修工作，名下有2筆投資，財產總額約為500多
        萬元，被告則為高中畢業，現年41歲，名下雖無財產，
        惟薪資所得豐厚等情，業經本院依職權調閱兩造90至95
        年度稅務電子閘門財產所得調件明細表在卷可參（見本
        院卷第215～238頁）。本院審酌原告所受傷害情狀、兩
        造身分、地位、經濟狀況等一切情狀，認原告請求慰撫
        金120萬元，核屬過高，應以30萬元，較為妥適。
      交通費用180 萬元及其他復健醫療費用36萬元部分：
        原告主張因被告上開侵權行為導致其肢體殘障行動不便
        ，尚須持續復健推拿，因而須支出交通費用每月5,000
        元，以原告現年46歲計算至76歲止（國人男性平均壽命
        ），共計支出交通費用180 萬元及其他復健醫療費用36
        萬元等語，然未據原告提出任何文書單據以實其說，且
        據國防醫學院三軍總醫院函覆：「病人已受傷超過1 年
        半以上，復健對此病人幫助不大。」（見本院卷第29頁
        ），故亦無復健之必要，則此部分請求尚乏依據，不應
        准許。
    2.綜上所述，本件原告所受損害為3,304,274 元（計算式：
      42900 ＋0000000 ＋300000＝0000000） ，故被告應賠償
      原告3,304,274 元，原告在此部分之請求核屬有據，應予
      准許，逾此部分之請求，不應准許。
四、末按給付無確定期限者，債務人於債權人得請求給付時，經
    其催告而未為給付，自受催告時起，負遲延責任，其經債權
    人起訴而送達訴狀，或依督促程序送達支付命令，或為其他
    相類之行為者，與催告有同一之效力。遲延之債務，以支付
    金錢為標的者，債權人得請求依法定利率計算之遲延利息。
    民法第229 條第2 項、第233 條第1 項前段分別有明文規定
    。從而，原告依侵權行為法律關係，請求被告賠償3,304,27
    4 元，及自刑事附帶民事訴訟起訴狀繕本送達被告翌日即96
    年6 月12日起至清償日止，按週年利率5%計算之法定遲延利
    息，為有理由，應予准許。逾上開範圍之請求，為無理由，
    應予駁回。
五、原告勝訴部分，兩造分別陳明願供擔保請求宣告假執行及免
    假執行，經核尚無不合，爰分別酌定相當擔保金額准許之，
    至於原告敗訴部分，其假執行之聲請因訴之駁回而失所附麗
    ，應併予駁回。
六、本件判決基礎已臻明確，兩造其餘攻防方法及訴訟資料，經
    本院審酌後，核與判決不生影響，無逐一論駁之必要，併此
    敘明。
七、據上論結，原告之訴一部有理由，一部無理由，依民事訴訟
    法第79條、第390 條第2 項、第392 第2 項，判決如主文。
中    華    民    國    97    年    8    月     27    日
                  民事第一庭  法  官  陳麗芬
以上正本證明與原本無異。
如對本判決上訴，應於判決送達後20日內向本院提出上訴狀。
中    華    民    國    97    年    8     月    29    日
                              書記官  林宗勳


司法院資訊處製作；財團法人民間司法改革基金會備份。
